臺灣臺南地方法院刑事判決　　　　　　　九十二年度訴字第一三一七號
　　公　訴　人　臺灣臺中地方法院檢察署檢察官
　　被　　　告　丙○○
　　公設辯護人　甲○○
右列被告因違反毒品危害防制條例案件，經檢察官提起公訴（九十二年度營偵字第一
○九四號），本院判決如左：
    主  文
丙○○連續幫助施用第一級毒品，處有期徒刑陸月，如易科罰金，以參佰元折算壹日
。
    事  實
一、丙○○明知丁○○有施用第一級毒品海洛因之習慣，竟基於幫助丁○○施用海洛
    因之概括犯意，自民國九十二年五月間某日起至九月間某日止，由渠等二人合資
    各以新臺幣（下同）一千元之代價，由丙○○聯繫後，於台南縣柳營鄉○○○○
    路旁某處及台南縣新營市○○○道旁某處等處向綽號「阿凱」之人購買海洛因後
    ，再將購得之海洛因分配交付予丁○○，連續幫助丁○○施用海洛因共二次。嗣
    丁○○於同年五月九日下午二時許，與阮士人在臺南縣柳營鄉○○村○○路○段
    十一號前，為臺南縣警察局新營分局偵查員邱顯文當場查獲，並依其供述，由警
    授意其以電話聯繫丙○○前往柳營鄉東昇村代天院，為警在該處前當場查獲，而
    在丙○○騎乘之機車籃子上扣得海洛因二小包（毛重０‧七公克，均已滅失）、
    殘渣袋二包，注射針筒一支等物，進而查悉上情。
二、案經臺南縣警察局新營分局報請臺灣臺南地方法院檢察署檢察官偵查起訴。
    理  由
一、被告丙○○於前揭時、地與丁○○以合資各以一千元之代價，由丙○○聯繫、出
    面向綽號「阿凱」之人購買海洛因後，旋即將該購得之海洛因毒品交付丁○○等
    情，迭據被告丙○○於警訊、偵查及本院審理時均自白不諱，核與證人乙○○、
    戊○○於本院審理時證稱：被告與丁○○曾一起出資購買海洛因毒品施用等情相
    符（見本院九十三年二月四日審判筆錄），顯見被告丙○○供稱伊與丁○○共同
    出資購買海洛因毒品等詞非虛，是被告丙○○之前揭自白核與事實相符。綜上，
    本件事證明確，被告犯行，堪以認定。
二、核被告丙○○所為，係毒品危害防制條例第十條第二項施用第一級毒品罪之幫助
    犯。雖公訴人認被告丙○○所為係犯毒品危害防治條例第四條第一項之販賣第一
    級毒品海洛因罪，然按販賣毒品罪之成立，應以營利為目的，始足當之，行為人
    主觀上苟非出於販賣之意思，而係出於幫助施用之意思，代為連繫購買毒品事宜
    ，並未從中獲得任何利益者，因欠缺販賣之主觀構成要件，亦難以販賣毒品罪相
    繩。經查：(一)證人丁○○自警詢、偵查迄至本院審理時固均證稱：伊向被告丙○○購買第一級毒品海洛因共十餘次，每次購買約一千元至八千元等語，惟考諸該
    證人於本院審理時曾另稱：「（問：向丙○○購買多少次毒品？）約買十二次，
    八千元買二次，其他的都是一千元到四千元」等詞（見本院九十三年二月四日審
    判筆錄），則以斯時與證人丁○○於警詢及偵查中證述之時點相較，其距離案發
    時間更遠，依一般經驗法則，證人對於案情記憶之清晰程度理應會隨時間經過而
    日漸消褪，何以該證人於本院審理時卻一反先前所為證述，猶能明確指出被告販
    賣第一級毒品海洛因之次數、各次販賣之金額？其證詞已不無啟人疑竇之處。(二)
    且觀諸證人乙○○於本院審理時證稱：伊與證人戊○○、丁○○及被告丙○○曾
    一起用藥，一起出資購買海洛因毒品等語，另證人戊○○於本院審理時亦證述：
    伊與丁○○、乙○○、被告丙○○均有一起施用毒品，並一同出資購買等詞明確
    （以上見本院九十三年二月四日審判筆錄），而證人丁○○於本院審理時並坦認
    伊曾與乙○○、戊○○、被告丙○○共同施用毒品海洛因毒品之事實，由此足徵
    證人乙○○、戊○○證稱：被告有與證人丁○○共同出資購買海洛因毒品等情，
    應屬實在，是證人丁○○指稱伊向被告丙○○購買海洛因毒品，顯與渠等間合資
    購買之實情不符。(三)再者，本院質之證人丁○○證稱：「（問：丙○○賺取什麼
    ？）有時候賺錢，有時候賺取我的毒品，就像如果是八千元，就會說這是七千元
    的貨，他賺一千元，他還從我的貨裡面扣取一些去用」「（問：向被告購買毒品
    的對價，是否除現金外，還有扣除一些毒品？）是的」，然參酌施用毒品之人一
    旦染上毒癮，對於毒品之依賴程度勢必日益加劇，往往深陷而無法自拔，尤以經
    由特定管道購買取得之毒品，往往所費不貲，購買者就其所欲購買毒品之數量及
    價格莫不錙銖必較，且供自己施用已唯恐不及，焉有可能任由販賣毒品之人於賺
    取差價之餘，猶自出售之海洛因毒品再予以扣取？由此益見證人丁○○前揭證詞
    顯悖常情，要難採信。(四)況佐以本件證人丁○○係因與阮士人欲前往台南縣柳營
    鄉○○村○○路○段十一號共同施用海洛因毒品之際，為警當場查獲，嗣阮士人
    於警詢及偵查中均供稱：伊交付一千元予丁○○購買海洛因毒品等語，顯為不利
    於證人丁○○之陳述，是證人丁○○就其提供予阮士人毒品海洛因之來源所為證
    述，顯具有利害關係，自難期其客觀公正，殊難遽信。(五)至證人丁○○於偵查中
    另證稱：「我先向警察承認海洛因是向丙○○購買，警察便叫我打電話給被告說
    要向他買二千元，丙○○說好，問我人在那裡，我向他說在新營市朋友家，十分
    鐘後會到柳營鄉，他叫我到代天府廁所旁等他」等語（見偵查卷第四五頁），惟
    證人即承辦員警邱顯文於偵查中證稱：「我碰到丁○○，我盤查他，他假裝要上
    廁所，將一包海洛因丟入馬桶，我撈起來，再從他的供述，請他打電話給丙○○
    ，我再去丙○○家附近埋伏到丙○○」、「（問：丁○○打電話如何向丙○○說
    ？）我不知道」等詞（見偵查卷第四三頁），顯見該承辦員警並未親耳聽聞當時
    證人丁○○與被告間之對話，自難僅憑證人丁○○上開證詞，即逕認被告係為與
    證人丁○○間從事海洛因毒品之買賣交易而前往該處。(六)末按被告或共犯之自白
    ，不得作為有罪判決之唯一證據，仍應調查其他必要之證據，以察其是否與事實
    相符。又犯毒品危害防制條例第十七條所列之罪，供出毒品來源，因而破獲者，
    得減輕其刑，為該法條所明定；則施用或販賣毒品之人，如供出毒品之來源因而
    破獲者，既得藉以要求寬典減輕其刑，為擔保其所為不利於對向共犯之陳述之真
    實性，尤應有足以令人確信其陳述為真實之補強證據（最高法院九十三年度台上
    字第四一八九號判決意旨參照）。因之，被告為警查獲其施用第一級毒品海洛因
    之犯行，因而供出施用毒品之來源係向被告丙○○購買，既如前述，則對其所為
    不利於被告丙○○之證詞，因乏確實之補強證據可資佐證其證詞之真實性，即難
    資為不利於被告之認定。綜上各情，本件除丁○○所為上開證詞外，均未自被告
    處扣得任何安非他命、電子秤、分裝器材、交易得款或收付款項之相關資料，則
    依現存卷證實不足以認定被告有賺取價差販賣毒品海洛因之行為，自不得僅因被
    告曾有交付毒品予證人丁○○之事實，即遽以販賣第一級毒品海洛因罪相繩，公
    訴意旨認被告涉犯販賣第一級毒品罪嫌，即有未洽，惟起訴事實與幫助施用罪之
    交付毒品基本事實並無不同，爰依法變更起訴法條。次按「轉讓」與「受託代買
    」之區別，在於前者有移轉物之所有權之意思，而後者之所有權則自始歸屬於委
    託人，受託代買之人僅係替委託人持有，其將毒品交付委託人，乃受託代買之當
    然結果，其間並無移轉所有權之意思。查本件被告係與丁○○合資並受託代為購
    買海洛因及轉交價金供其施用，該應分配歸丁○○取得之海洛因部分，其所有權
    自始即歸屬於委託人丁○○，被告僅係替丁○○持有，其將海洛因交付丁○○，
    乃受託代買之當然結果，其間並無移轉所有權之意，自非轉讓行為（最高法院八
    十五年度台上字第四四七○號判決意旨參照），附此敘明。被告二次幫助他人施
    用第一級毒品海洛因犯行，時間緊接，構成要件相同，且係基於概括犯意反覆為
    之，為連續犯，應依刑法第五十六條之規定論以一罪，並加重其刑；又被告係基
    於幫助丁○○施用第一級毒品之犯意為之，為幫助犯，依刑法第三十條第二項之
    規定，應按正犯之刑即毒品危害防制條例第十條第二項之法定刑減輕其刑；並依
    法先加重其刑後減輕之。爰審酌被告明知海洛因毒品，對於人體健康之負面影響
    至鉅，竟以合資購買方式，幫助他人施用毒品，嚴重戕害他人之身體健康，惟念
    及其平日素行尚佳，犯罪後坦承犯行，態度良好等一切情狀，量處如主文所示之
    刑，並諭知易科罰金之折算標準，以示懲儆。
三、末查：本案雖有海洛因二小包（毛重０‧七公克）扣案，然丁○○於九十二年五
    月十日下午三時五十五分許，在臺南縣警察局新營分局辦公室內，因毒癮發作，
    竟意圖為自己不法之所有，趁偵查員邱顯文製作文書疏於注意之際，以手指拉破
    證物袋之方式，竊取上開自丙○○機內查扣之海洛因毒品二小包，得手後，佯稱
    上廁所欲施用毒品，於施用之際，適為警發現，丁○○竟趁亂將上開毒品二包丟
    入馬桶沖掉，而毀棄該管公務員邱顯文職務上掌管之物品，嗣經檢察官以毀棄公
    務員職務上掌管之物品罪，對丁○○提起公訴，並經本院以九十二年度訴字第一
    二六二號判處有期徒刑七月確定等情，業經本院調取前開刑事卷核閱屬實，堪認
    上開扣案之海洛因毒品二小包均已遭丁○○毀棄而滅失，本院爰不另為沒收銷燬
    之諭知，併此說明。
據上論斷，應依刑事訴訟法第二百九十九條第一項前段、第三百條，毒品危害防制條
例第十條第二項，刑法第十一條前段、第五十六條、第三十條第一項、第二項、第四
十一條第一項前段，罰金罰鍰提高標準條例第二條，判決如主文。
本案經檢察官羅瑞昌到庭執行職務。
中      華      民      國    九十三    年      八      月    二十六    日
                                臺灣臺南地方法院刑事第二庭
                                    審判長法  官  陳振謙
                                          法  官  孫淑玉
                                          法  官  李銘洲
右正本證明與原本無異。
如不服本判決，應於判決送達後十日內，向本院提出上訴狀。
                                          書記官  黃傳鈞
中      華      民      國    九十三    年      九      月     二      日
附錄本案論罪科刑法條全文：
毒品危害防制條例第十條
  施用第一級毒品者，處六月以上五年以下有期徒刑。
  施用第二級毒品者，處三年以下有期徒刑。
